【裁判字號】    89,台上,2297
【裁判日期】    890427
【裁判案由】    盜匪等罪
【裁判全文】
最高法院刑事判決                              八十九年度台上字第二二九七號
    上  訴  人  甲○○
    選任辯護人 陳清朗律師
右上訴人因盜匪等罪案件，不服台灣高等法院台南分院中華民國八十九年二月十五日
第二審更審判決（八十八年度上更(一)字第三六六號，起訴案號：台灣台南地方法院檢
察署八十六年度偵字第一三八二三號），提起上訴，本院判決如左：
    主  文
原判決撤銷，發回台灣高等法院台南分院。
    理  由
本件原判決撤銷第一審判決，改判仍論處上訴人盜匪、妨害自由及妨害風化罪刑，固
非無見。
惟查：（一）科刑判決所認定之事實與卷證資料不符，即有證據上理由矛盾之違誤。
原判決雖認定上訴人持不明刀械一把，另一不詳姓名男子持未扣案有無殺傷力不明之
手槍一支，共同強盜黃泊菊等六人，並以該槍枝押持甘峰瑜等二人，惟被害人張秉懿
、沈鳳宜、許龍詠及張幼庭等人於警訊及偵查時均指稱：兩名歹徒係分持一把槍枝等
語（見警卷第八頁、十一頁背面、十三頁背面、十六頁背面、偵查卷第二十九頁背面
），即甘峰瑜及蕭敏紅二人亦稱：上訴人及另名男子係各持一把槍枝等語（見警卷第
二十頁背面、偵查卷第三十六頁背面、原審上訴卷第九十八頁），則上訴人及另名男
子究係各持一把槍枝或分持刀、槍行強，原判決事實之認定與卷內資料不符，難謂無
理由矛盾之違法。（二）審理事實之法院，對於案內一切證據，除認為不必要者外，
均應詳為調查，然後基於調查所得之心證，以為判斷事實之基礎，如有應行調查之證
據未經依法調查，或證據雖已調查而其內容尚未明瞭者，即與未經調查無異，如遽行
判決，即屬刑事訴訟法第三百七十九條第十款所稱之當然為違背法令。原判決雖以被
害人張秉懿於警訊時堅稱「經我親眼看到在刑事組內的歹徒，他的身材、頭髮、面容
，還有身上當天穿的那件黑色夾克，就是當天進入我太太店內搶劫的其中一名歹徒沒
錯（即甲○○）」、「警方所提供之照片，我可以確定他們所騎的白色機車是我所有
ＵＴＧ－五三○機車沒錯，但該名騎機車的人，我沒有辦法指認出是否為另一名歹徒
……，可是坐在機車後座被載的那個人，我可以確定就是當天進入店裡搶劫的歹徒，
也就是今天在刑事組內的那名嫌犯甲○○沒錯」、「當時歹徒進入後，就叫我們在場
人都不准動並且趴下，因為我沒有順從他們，一名歹徒（即甲○○）就拿開山刀架著
我的頸部……並且用腳踢我的背部」等語（見警卷第九頁背面、十頁），採為不利上
訴人之證據。惟據被害人黃泊菊於警訊中指稱：「當時歹徒戴口罩又戴帽子，而且電
燈視線又不好，沒辦法看清歹徒面貌……」（見警卷第五頁背面），即被害人張秉懿
於警訊時，亦稱：上訴人與不詳姓名男子均頭戴帽子與口罩等語（見偵查卷第二十九
頁背面），則被害人張秉懿如何見及上訴人之面容﹖又其為何於原審供稱：「我也看
不清他們長相不敢指認，怕冤枉人」等語（見原審上訴卷第一○○頁），此一有利上
訴人之陳述，原判決何以不採，未據說明，即有理由不備之違法。（三）有罪之判決
書應於主文內載明所犯之罪，其所載罪名應與所適用之法律一致。刑法第三百零二條
之妨害自由罪，包含私行拘禁及以非法方法剝奪人行動自由之不同態樣。原判決主文
欄既記載上訴人係共同以非法方法剝奪人之行動自由，理由欄第二段卻論以拘禁行為
（見原判決第八頁倒數第五行），自屬主文與理由矛盾。（四）盜匪所得之財物，如
已經被害人取回時，自無庸再為發還之諭知。原判決就上訴人所劫得之ＵＴＧ－五三
○號機車雖諭知應發還黃泊菊，惟被害人黃泊菊於民國八十六年二月二十四日警訊時
，已稱：於八十六年二月三日十七時十三分，斗六派出所已尋獲，通知領回等語（見
偵查卷第十六頁背面），苟被害人黃泊菊已領回該機車，即無庸再為發還之諭知，原
審未詳審酌，遽諭知發還，殊有未合。以上或為上訴意旨所指摘，或為本院得依職權
調查之事項。應認原判決有發回更審之原因。
據上論結，應依刑事訴訟法第三百九十七條、第四百零一條，判決如主文。
中      華      民      國    八十九    年      四      月    二十七    日
                              最高法院刑事第三庭
                                  審判長法官  陳  錫  奎
                                        法官  洪  清  江
                                        法官  吳  昆  仁
                                        法官  李  伯  道
                                        法官  陳  世  雄
      右正本證明與原本無異
                                              書  記  官
中      華      民      國    八十九    年      五      月      二      日


司法院資訊處製作；財團法人民間司法改革基金會備份。
